臺灣高等法院臺中分院刑事判決
110年度交上易字第616號
上  訴  人  
即  被  告  黃顯彰


上列上訴人即被告因公共危險等案件，不服臺灣臺中地方法院11
0年度交易字第268號中華民國110年4月27日第一審刑事判決（起
訴案號：臺灣臺中地方檢察署109年度偵字第24613號），提起上
訴，本院判決如下：
    主  文
上訴駁回。
黃顯彰緩刑貳年。
    事  實
一、黃顯彰明知服用酒類將影響駕駛動力交通工具之安全，仍於
    民國109 年7月26日20時許，在其友人位於臺中市太平區地
    政事務所附近的住處，飲用酒類後，已因酒醉而達吐氣所含
    酒精濃度超過每公升0.25毫克之程度，仍於同日21時許，無
    照駕駛車號0000-00號自用小客車，自該處離開，欲返回其
    位於臺中市○○區○○00街000號3樓住處，而於同日21時26分許
    ，駕駛上開自用小客車沿臺中市太平區長安路由南往北方向
    行駛，行經長安路與長安路308巷之無號誌交岔路口時，原
    應注意飲用酒類後其吐氣所含酒精濃度超過每公升0.25毫克
    以上者，不得駕駛動力交通工具，且駕駛人應注意車前狀況
    ，作隨時停車之準備，並採取必要之安全措施，而當時天候
    晴朗、夜間有照明、柏油路面乾燥、無缺陷、無障礙物、視
    距良好，且依黃顯彰智識、能力，並無不能注意之情事，竟
    於飲用酒類後吐氣所含酒精濃度達每公升0.28毫克，駕駛上
    開自用小客車在道路上行駛，且行經前揭交岔路口時，疏未
    注意車前狀況，即貿然駕車行駛通過前揭交岔路口，適有林
    岳輝騎乘車號000-0000號普通重型機車，沿臺中市太平區長
    安路308巷由西往東方向，行駛至前揭交岔路口時，亦因疏
    未注意支線道車應暫停讓幹線道車先行，而未暫停讓幹線道
    之黃顯彰駕駛之車輛先行通過，即貿然騎乘機車駛進前揭交
    岔路口，致使黃顯彰閃避不及，駕駛上開自用小客車左前車
    頭撞擊林岳輝騎乘的機車，林岳輝身軀再撞擊黃顯彰駕駛自
    用小客車的左前擋風玻璃後倒地，而受有上背部、左手上臂
    、左手肘、左膝、雙小腿擦挫傷、左手上臂表淺異物殘留等
    傷害。嗣警據報到場處理，並對黃顯彰施以酒精濃度測試，
    測得其吐氣中所含酒精濃度達每公升0.28毫克，始獲上情。
二、案經林岳輝訴由臺中市政府警察局太平分局移送臺灣臺中地
    方檢察署檢察官偵查起訴。
    理  由
一、證據能力：
  ㈠以下援引上訴人即被告黃顯彰之自白，因非出於強暴、脅迫
    、利誘、詐欺、疲勞訊問或其他不正方法所取得，且被告亦
    未爭執其陳述之任意性，又有其他事證足以補強被告之自白
    確屬真實可信，依刑事訴訟法第156 條第1 項之規定，應有
    證據能力。
  ㈡按被告以外之人（包括證人、鑑定人、告訴人、被害人及共
    同被告等）於審判外之陳述，雖不符刑事訴訟法第159 條之
    1 至之4 等四條之規定，然經當事人於審判程序同意作為證
    據，法院審酌該言詞陳述或書面陳述作成時之情況，認為適
    當者，亦得為證據；當事人、代理人或辯護人於法院調查證
    據時，知有刑事訴訟法第159 條第1 項不得為證據之情形，
    而未於言詞辯論終結前聲明異議者，視為有前項之同意，同
    法第159 條之5 定有明文。立法意旨在於傳聞證據未經當事
    人之反對詰問予以核實，原則上先予排除。惟若當事人已放
    棄反對詰問權，於審判程序中表明同意該等傳聞證據可作為
    證據；或於言詞辯論終結前未聲明異議，基於尊重當事人對
    傳聞證據之處分權，及證據資料愈豐富，愈有助於真實發見
    之理念，且強化言詞辯論主義，使訴訟程序得以順暢進行，
    上開傳聞證據應均具有證據能力，不以未具備刑事訴訟法第
    159 條之1 至第159 條之4 所定情形為限（最高法院104 年
    度第3 次刑事庭會議決議參照）。查本件以下所引用之被告
    以外之人於審判外之供述證據，因被告於本院準備程序表示
    ：同意有證據能力等語（見本院卷第51頁至第52頁），且於
    審判期日，未曾聲明異議（見本院卷第66頁至第68 頁），
    本院審酌上開供述證據資料製作時之情況，並無不當取供及
    證明力明顯過低之瑕疵，認以之作為證據應屬適當，揆諸前
    開規定，應認均具證據能力。
  ㈢至於本院以下援引之其餘非供述證據資料，因與犯罪事實具
    有關聯性，且為執法人員依法所取得，並無不得作為證據之
    事由，且檢察官與被告於本院審理期間對該等資料之證據能
    力，亦均未爭執，且其中關於刑事訴訟法第164 條第2 項規
    定，證物如為文書部分，係屬證物範圍。該等可為證據之文
    書，已經依法踐行調查證據之程序，即提示或告以要旨，自
    具有證據能力。
二、認定犯罪事實所憑證據與理由：
　　訊據被告對於上揭犯罪事實，於警詢、偵查、原審及本院審
    理時，均供承不諱（見偵字卷第25頁至第29頁、第89頁至第
    90頁、原審第43頁、第49頁、本院卷第50頁、第69頁），核
    與證人即告訴人林岳輝之證述情節（見偵字卷第31頁至第33
    頁），大致相符，並有員警職務報告、臺中市政府警察局太
    平分局當事人酒精測定紀錄表、臺中市政府警察局舉發違反
    道路交通管理事件通知單2份、國軍臺中總醫院附設民眾診
    療服務處診斷證明書、道路交通事故現場圖、道路交通事故
    調查報告表㈠㈡、臺中市○○○○○道路○○○○○○○○○○○○○○○○○○○○○道
    路○○○○○○00○○○路○○○○○○○號查詢汽車車籍與證號查詢汽車駕
    駛人資料附卷可稽（見偵字卷第23頁、第35頁、第37頁、第
    39頁、第47頁、第49頁至第51頁、第53頁、第55頁、第57頁
    至第73頁、第75頁、第77頁），足認被告前揭自白核與事實
    相符。從而，本案事證明確，被告上揭駕駛動力交通工具而
    吐氣所含酒精濃度達每公升0.25毫克以上與過失傷害之犯行
    ，均堪認定，應依法論科。　　
三、論罪科刑：
　㈠按「汽車駕駛人，無駕駛執照駕車、酒醉駕車、吸食毒品或
    迷幻藥駕車、行駛人行道或行經行人穿越道不依規定讓行人
    優先通行，因而致人受傷或死亡，依法應負刑事責任者，加
    重其刑至2分之1。」道路交通管理處罰條例第86條第1項定
    有明文。又刑法總則之加重，係概括性之規定，所有罪名均
    一體適用；刑法分則之加重，係就犯罪類型變更之個別犯罪
    行為予以加重，成為另一獨立之罪名。道路交通管理處罰條
    例第86條第1項關於汽車駕駛人無照駕駛，因而致人受傷或
    死亡，依法應負刑事責任者，加重其刑至2分之1之規定，係
    就修正前刑法第276條第1項之過失致人於死罪、同條第2項
    之業務過失致人於死罪，及修正前同法第284條第1項之過失
    傷害（及致重傷）罪、同條第2項之業務過失傷害（及致重
    傷）罪之基本犯罪類型，對於加害人為汽車駕駛人，於從事
    駕駛汽車之特定行為時，於無照駕駛因而致人受傷或死亡之
    特殊行為要件予以加重處罰，已就上述修正前刑法第276條
    第1、2項及第284條第1、2項各罪犯罪類型變更之個別犯罪
    行為予以加重，而成另一獨立之罪名，自屬刑法分則加重之
    性質（最高法院99年度台非字第198號、105年度台上字第13
    88號判決意旨參照）。又關於「酒醉駕車」致人死傷之加重
    條件，因已依刑法第185條之3第1項之規定處罰，依「責任
    原則」、「重複評價禁止原則」及「一行為不二罰原則」，
    即不得就過失傷害犯行部分，再適用道路交通管理處罰條例
    第86條第1項「酒醉駕車」加重其刑之規定（臺灣高等法院
    暨所屬法院105年法律座談會刑事類提案第33號研討結論）
    。故本案被告酒後駕車部分既已成立刑法第185條之3第1項
    之罪名予以處罰，其所為過失傷害罪部分，揆諸上開說明，
    即毋庸再適用道路交通管理處罰條例第86條第1項之「酒後
    駕車」加重其刑之規定，附此敘明。
  ㈡被告未領有普通小型車駕駛執照，已據被告供承在卷（見偵
    字卷第28頁），並有道路交通事故調查報告表㈡、證號查詢
    汽車駕駛人資料各1 份在卷可憑（見偵字卷第51頁、第77頁
    ），則被告無駕駛執照而駕駛汽車，與告訴人發生車禍，進
    而造成告訴人受有前揭傷勢。故核被告所為，就酒後駕車上
    路部分，係犯刑法第185條之3第1項第1款駕駛動力交通工具
    而吐氣所含酒精濃度達每公升零點二五毫克以上之罪；就駕
    車發生道路交通事故而造成告訴人受傷部分，係犯道路交通
    管理處罰條例第86條第1項、刑法第284條前段之汽車駕駛人
    無駕駛執照駕車犯過失傷害罪。
  ㈢起訴意旨雖漏未論以道路交通管理處罰條例第86條第1 項之
    罪名，惟因被告駕車過失致人受傷的社會基本事實同一，且
    經原審與本院審理時，均已當庭告知被告相關罪名的變更（
    見原審卷第42頁、第46頁、本院卷第49頁、第65頁至第66頁
    ），藉以保障被告的訴訟防禦權，爰依法變更起訴所引法條
    。
　㈣被告無駕駛執照駕車，肇致本案車禍發生，並因而致告訴人
    受傷，就被告所犯汽車駕駛人無駕駛執照駕車犯過失傷害罪
    部分，應依道路交通管理處罰條例第86條第1項規定，加重
    其刑。又被告於肇事後留在現場，並於有偵查犯罪權限之機
    關或公務員尚未發覺何人犯罪前，主動向到場處理之臺中市
    政府警察局太平分局太平交通分隊警員王攀淇承認其為肇事
    者，自首而接受裁判等情，有臺中市政府警察局道路交通事
    故肇事人自首情形紀錄表在卷可參（見偵查卷第53頁），核
    與自首要件相符，應依刑法第62條前段規定，減輕其刑，並
    與前開加重規定，依法先加後減之。
四、原判決認被告罪證明確，適用刑事訴訟法第300條、道路交
    通管理處罰條例第86條第1項、刑法第11條前段、第185條之
    3第1項第1款、第284條前段、第62條前段、第41條第1項前
    段，刑法施行法第1條之1第1項等規定，爰以行為人之責任
    為基礎，審酌被告明知其無汽車駕駛執照，且飲用酒類後，
    不應駕駛動力交通工具，竟仍為圖一己往來交通之便，逕行
    駕駛自用小客車上路，漠視自身及公眾交通往來安全，嗣經
    警測得其吐氣中酒精濃度已達每公升0.28毫克；又其駕車行
    經無號誌之交岔路口，疏未注意車前狀況及減速慢行，作隨
    時停車之準備，採取必要之安全措施，適告訴人亦疏未依規
    定讓車，釀生本案車禍事故，並致告訴人受有上述傷害，所
    為均應予非難；惟審酌被告犯後始終坦承犯行，兼衡以被告
    自陳為高中肄業學歷之教育程度，從事泥作工作，已有一段
    時間沒有工作，仰賴國民年金生活，家庭經濟狀況勉持，暨
    其犯罪之動機、目的、手段及其前科素行等一切情狀，就被
    告犯刑法第185條之3第1項第1款駕駛動力交通工具而吐氣所
    含酒精濃度達每公升零點二五毫克以上之罪部分，量處有期
    徒刑3月；就被告犯道路交通管理處罰條例第86條第1項、刑
    法第284條前段之汽車駕駛人無駕駛執照駕車犯過失傷害罪
    部分，量處拘役40日，並均諭知以每日新臺幣（下同）1千
    元折算之易科罰金折算標準。核其認事用法俱無不當，且在
    量刑時審酌上開情狀，顯已注意及考量刑法第57條所列各款
    事項，所處刑度符合罰當其罪之原則，亦與比例原則相符，
    並無輕重失衡之情。被告以原判決就公共危險部分量處有期
    徒刑3月過重為由，提起上訴，固無理由，而應予駁回。另
    被告以其事後已與告訴人成立調解，其被訴過失傷害部分，
    應諭知不受理判決，原判決誤為實體判決，應予撤銷為由，
    提起上訴部分。因告訴乃論之罪，告訴人於第一審辯論終結
    前，得撤回其告訴。告訴乃論之刑事事件於偵查中或第一審
    法院辯論終結前，調解成立，並於調解書上記載當事人同意
    撤回意旨，經法院核定者，視為於調解成立時撤回告訴或自
    訴。刑事訴訟法第238條第1項、鄉鎮市調解條例第28條第2
    項固分別定有明文。而被告於110年4月26日與告訴人成立調
    解，調解書上並載明告訴人同意撤回刑事告訴之意旨，且該
    調解書業經臺灣臺中地方法院於110年5月7日核定，此有臺
    中市太平區調解委員會調解書、臺灣臺中地方法院110年7月
    13日函各1份附卷可參（見本院卷第37頁、第45頁），然被
    告與告訴人成立調解的日期（即110年4月26日），係發生於
    第一審110年4月13日言詞辯論終結之後，自不因調解成立且
    經法院核定，而發生撤回告訴之效力，故被告前揭有關其被
    訴過失傷害部分，因調解成立而視為撤回告訴，原判決應為
    不受理判決之主張，即無可採，其此部分之上訴，亦無理由
    ，應予駁回。
五、被告前因公共危險、肇事逃逸等案件，經臺灣臺中地方法院
    以90年交訴字第102號判處有期徒刑4月、10月，應執行有期
    徒刑1年1月，緩刑3年，該判決於91年7月6日確定，有臺灣
    高等法院被告前案紀錄表1份在卷可佐（見本院卷第23頁）
    ，因被告所犯上開案件，迄今已逾10年以上而緩刑期滿，且
    未經檢察官依刑法第75條或同法第75條之1之規定撤銷緩刑
    之宣告，依同法第76條規定，其刑之宣告失其效力，
　　應認被告未曾因故意犯罪受有期徒刑以上刑之宣告。被告犯
    後，始終坦承犯行，堪認尚具悔意，且節約有限的司法資源
    ，事後已與告訴人成立調解，承諾賠償告訴人10萬元，迄今
    已給付7萬9千元（計算式＝調解成立當場給付7萬元＋110年6
    月至8月各給付3千元），此有調解書1份與太平區農會「匯
    款申請書」3紙在卷可證（見本院卷第37頁至第39頁、第73
    頁至第77頁），足認被告事後已付出誠摯之努力，藉以彌補
    自身犯罪所生損害，犯後態度良好，信其經此偵審程序及刑
    之宣告，理應知所警惕，而無再犯之虞，本院認所宣告之刑
    以暫不執行為適當，爰宣告緩刑2年。
據上論斷，應依刑事訴訟法第368，刑法第74條第1項第1款，判
決如主文。
本案經檢察官黃政揚提起公訴，檢察官郭景東到庭執行職務。
中　　華　　民　　國　　110 　年　　9 　　月　　7 　　日
            刑事第一庭　審判長法　官　江  德  千
                              法  官　簡  源  希
                              法  官　高  增  泓
以上正本證明與原本無異。
不得上訴。
                              書記官　黃  美  珍
　　　　　　　　　　　　　　　
中　　華　　民　　國　　110 　年　　9 　　月　　7 　　日
附錄本判決論罪科刑法條全文：
刑法第185條之3
駕駛動力交通工具而有下列情形之一者，處2年以下有期徒刑，
得併科20萬元以下罰金：
一、吐氣所含酒精濃度達每公升零點二五毫克或血液中酒精濃度
    達百分之零點零五以上。
二、有前款以外之其他情事足認服用酒類或其他相類之物，致不
    能安全駕駛。
三、服用毒品、麻醉藥品或其他相類之物，致不能安全駕駛。
因而致人於死者，處3年以上10年以下有期徒刑；致重傷者，處1
年以上7年以下有期徒刑。
曾犯本條或陸海空軍刑法第54條之罪，經有罪判決確定或經緩起
訴處分確定，於五年內再犯第1項之罪因而致人於死者，處無期
徒刑或5年以上有期徒刑；致重傷者，處3年以上10年以下有期徒
刑。

刑法第284條
因過失傷害人者，處1年以下有期徒刑、拘役或10萬元以下罰金
；致重傷者，處3年以下有期徒刑、拘役或30萬元以下罰金。

道路交通管理處罰條例第86條
汽車駕駛人，無駕駛執照駕車、酒醉駕車、吸食毒品或迷幻藥駕
車、行駛人行道或行經行人穿越道不依規定讓行人優先通行，因
而致人受傷或死亡，依法應負刑事責任者，加重其刑至二分之一
。
汽車駕駛人，在快車道依規定駕車行駛，因行人或慢車不依規定
，擅自進入快車道，而致人受傷或死亡，依法應負刑事責任者，
減輕其刑。